臺灣屏東地方法院民事判決　九十一年度家訴字第四○號
　　原　　　告　甲○○
　　被　　　告　乙○
右當事人間請求終止收養關係事件，本院判決如左：
    主      文
原告與被告間之收養關係應予終止。
訴訟費用由被告負擔。
    事      實
甲、原告方面：
一、聲明：求為判決如主文。
二、陳述：原告於民國九十一年七月十日收養被告為養女，緣原告係單身榮民，年長
    體衰，原在屏東榮譽國民之家就養，郵局存款約有新台幣  (下同)五百萬元，被
    告原在屏東榮譽國民之家任理髮師，九十一年二、三月間，原告因病至高雄榮民
    總醫院住院就醫，被告主動看護原告，悉心照顧，無微不至，令原告深受感動，
    被告向原告表示，願為原告之養女，照顧原告一輩子，原告亦立即允諾。出院後
    ，被告挑選門牌號碼屏東縣內埔鄉○○路三號，總價二百七十萬元之房子，以做
    為原告與被告共同生活之房舍，原告遂至郵局提款二百七十萬元予被告購買，並
    言明房、地所有權應登記原告名下，詎被告購買後，竟將房、地登記在被告長女
    陳伶君名下；九十一年三月間，搬進上揭房屋，被告以房屋內缺乏傢俱、家電用
    品，要求原告至郵局提款三十萬元交付被告，原告即交付三十萬元予被告。詎原
    告與被告購厝共同生活，並偕同被告男友黃瓊璜共住，嗣後被告對原告態度丕變
    ，白天大部分時間在外，午、晚餐僅購買便當予原告；九十一年九月中旬，原告
    因右膝人工全膝關節置換手術，至高雄長庚醫住院開刀，手術後，被告未盡看護
    責任，且向原告要求看護費四萬五千元，綜上各情，被告主重拉近原告，願為養
    女照顧原告，別具用心，無非圖謀原告之積蓄，為其長女購置不動產，目的達成
    後，對待原告態度轉趨冷淡，二造相處半年，原告之積蓄已用盡大半，被告之作
    為，令原告身心俱感疲憊不堪，已達難以繼續收養關係，爰依民法第一千零八十
    一條第六款提起本件訴訟。
三、證據：提出戶籍謄本、土地登記謄本、診斷證明書及收據、郵政存簿儲金每日活
    動戶存提詳情表、屏東地政事務所建物、土地異動影本等為證。
乙、被告方面：
一、聲明：原告之訴駁回。
二、陳述：購買門牌號碼屏東縣內埔鄉○○路三號之建物時，原告同意將該不動產登
    記於訴外人陳怜君名下，因為上揭房屋已老舊，不適宜居住，才經原告同意花費
    三十萬元整修，被告與訴外人黃瓊璜情同兄妹，因為兩造家中均為老弱婦孺，原
    告要求黃瓊璜與兩造同住，好有互相照應；因原告年老，有多種食物不便烹煮，
    及原告有挑食之習性，被告始應原告之要求，而外出購買便當，被告已善盡照顧
    原告之職，且被告平日還要幫忙原告洗澡、刷牙及煮藥等一切生活起居。又九十
    一年九月中旬，原告至高雄長庚醫院住院開刀，被告均陪伴在旁看護照顧，而原
    告給予被告四萬五千元，並非看護費用，而是醫療費用共計九萬多元，四萬五千
    元是原告補貼被告之生活費用及其他一些之醫療開銷。原告於長庚醫院，因受臨
    時看護工之慫恿，而要求由其等擔任看護，且榮民服務處之輔導員胡越南亦從中
    慫恿，原告方提起本件訴訟等語。
三、證據：提出不動產買賣契約憑證、協議書、保管條及切結書為證
    理　　由
一、原告起訴主張收養被告為養女，初始被告尚對原告和善，詎被告嗣後以原告之現
    金購買不動產，並登記於被告長女名下後，即對原告態度日趨冷淡，甚而於原告
    住院開刀時，尚索取看護費等情，業據提出戶籍謄本、土地謄本及收據為證，被
    告雖以前揭事實欄所述等語置辯，經查，被告辯稱前開等語，雖有證人許慶澶到
    庭證稱：「我有時候會去他們家，吃飯時間我有看到相對人（即被告）準備很多
    東西給聲請人（即原告）吃，還會幫聲請人刷牙、洗澡才會離開。聲請人住院時
    ，我有看到相對人會帶他去看醫生，我有問過聲請人相對人會不會拿他的錢，聲
    請人說不會，村子的人都知道相對人對聲請人很好，我沒有去過長庚醫院也沒有
    去過全民醫院。」證人林光宗證稱：不動產買賣事後是我辦的，當時相對人有提
    議要登記給她的女兒，聲請人表示同意才辦理登記給相對人的女兒，當時沒有帶
    她的女兒到現場，也沒有給聲請人看過相對人的女兒等語（見九十一年十一月十
    二日調解程序筆錄），惟查證人許慶澶之證詞僅能證明被告曾妥善照顧原告，無
    法證明不動產登記於被告女兒名下後，是否依然對原告友善，況原告於醫院時，
    證人不在場，自無法證明原告嗣後於醫院診療時，被告對其之態度。再者證人林
    光宗雖證明係原告同意才登記予陳怜君，惟依一般常情而言，不動產係屬重大金
    額之買賣及交易，定會審慎為之，再者本件不動產買賣用盡原告一半的積蓄，豈
    有可能任意登記予一未曾謀面的人，是證人所述之情，顯與常情有悖。復查，原
    告所提出之收據，明白載明係因看護而給付的費用，此亦有被告的親筆簽名於其
    上，是被告辯稱係醫療及生活費用，顯不足採。末查，原告為七十多歲的長者，
    飲食當以清淡為佳，市面上所出售的便當是一般族群圖方便而選擇食用，惟其中
    的營養未必符合高齡者所需，身為人兒女者，自應為其健康著想烹煮適宜其之食
    物，不宜以便當做為日常生活的主要食物，是認被告確有未妥善照料原告之情，
    原告之主張為真實。
二、按養父母、養子女之一方，有其他重大事由時，法院因他方之請求，得宣告終止
    其收養關係，民法第一千零八十一條第六款定有明文。查本件被告任意將以原告
    現金所購得之不動產登記予其長女陳怜君，且於本院審理時亦表明不願更名登記
    予原告，再於原告住院時未盡人子妥善照料原告，尚索取看護費用，且經此事變
    ，兩造關係已然惡化，認兩造間實無養親子間應有之信賴與和諧關係，欲求圓滿
    共同生活，實屬緣木求魚，兩造間之收養關係已難以之有效促進雙方感情和諧緊
    密之共同成長，收養之目的已無法達成，本院因認本件收養關係已符民法第一千
    零八十一條第六款之重大事由。從而，原告訴請宣告終止收養關係，於法即無不
    合，所訴應予准許。
三、本件事證已臻明確，兩造其餘攻擊防禦方法與本件判決結果不生影響，爰不予以
    一一審酌，附此敘明。
據上論結，本件原告之訴為有理由，並依民事訴訟法、第七十八條，判決如主文。
中　　　華　　　民　　　國　　九十一　　年　　十一　　月　　二十八　　日
                                    臺灣屏東地方法院少年及家事庭
~B法　　　官　吳思怡
右為正本係照原本作成
如對本判決上訴須於判決送達後二十日內向本院提出上訴狀
~B法院書記官　鄭美雀
中　　　華　　　民　　　國　　九十一　　年　　 十一　　月　　二十九　　日
